【裁判字號】    98,金上易,3
【裁判日期】    980825
【裁判案由】    返還消費借貸款
【裁判全文】
臺灣高等法院民事判決                 98年度金上易字第3號
上  訴  人  富邦綜合證券股份有限公司
即被上訴人
法定代理人  乙○○
訴訟代理人  丙○○
上  訴  人  暉煌汽車有限公司
被上訴人兼
上法定代理人甲○○
上列當事人間請求返還消費借貸款事件，上訴人對於中華民國98
年3月31日臺灣新竹地方法院98年度訴字第61號第一審判決提起
上訴，本院於98年8月11日言詞辯論終結，判決如下：
    主  文
上訴均駁回。
第二審訴訟費用由上訴人富邦綜合證券股份有限公司、暉煌汽車
有限公司各自負擔。
    事實及理由
一、上訴人即被上訴人富邦綜合證券股份有限公司（下簡稱富邦
    證券公司）法定代理人蔡公亮於民國98年7月22日本院繫屬
    中變更為乙○○，其具狀聲明承受訴訟，核無不合，應予准
    許，先此敘明。
二、富邦證券公司起訴主張：上訴人暉煌汽車有限公司（下簡稱
    暉煌公司）於95年4月27日與伊簽訂契約，委託伊買賣有價
    證券，被上訴人甲○○即暉煌公司之法定代理人並出具「委
    任授權暨連帶保證契約書」，確認甲○○就證券買賣等相關
    事項有權代暉煌公司與富邦證券公司為交易行為；且約定就
    其所受託事項如有違約致暉煌公司應對伊負賠償責任時，甲
    ○○應負連帶保證責任。嗣同年9月21日暉煌公司申請開設
    信用交易帳戶進行融資融券之信用交易。96年10月26日起暉
    煌公司陸續融資購入蒙恬股票，共計36萬4,000股，融資金
    額新台幣（下同）699萬3,000元，至97年10月27日、30日股
    市收盤後，暉煌公司之融資擔保維持率不足120％。伊即依
    據台灣證券交易所股份有限公司「證券商辦理有價證券買賣
    融資融券業務操作辦法」定期通知暉煌公司補足差額，暉煌
    公司並未依限補繳。伊乃於97年10月30日、97年11月4日處
    分暉煌公司信用帳戶內融資購入後設質予伊之股票，經抵償
    後，尚欠81萬7,639元及違約金85元，共計81萬7,724元。爰
    依信用交易法律關係及與連帶保證法律關係，求為：命暉煌
    公司、甲○○連帶給付81萬7,724元及自97年11月4日起至清
    償日止按年息百分之5計算利息之判決。（原審命暉煌公司
    給付富邦證券公司81萬7,724元及加付自97年11月4日起之法
    定遲延利息，而駁回富邦證券公司其餘之訴。富邦證券公司
    、暉煌公司各就其敗訴部分上訴。）上訴聲明：(一)原判決不
    利於富邦證券公司部分廢棄。(二)上開廢棄部分，被上訴人甲
    ○○應與暉煌公司連帶給付富邦證券公司81萬7,724元，及
    自97年11月4日起至清償日止按年息百分之5計算之利息。就
    暉煌公司之上訴，答辯聲明：上訴駁回。
三、上訴人暉煌公司則以：伊於97年10月25日曾出具申請書表示
    願提供第三人全球通小客車租賃股份有限公司之不動產所有
    權狀設定擔保，詎為富邦證券公司所拒。另伊公司法定代理
    人甲○○於富邦證券公司所核准信用帳戶內尚有融資總授權
    信用額度2,501萬元至5,000萬元足以擔保，富邦證券公司自
    不得逕行處分融資股票，其請求顯無理由等語，資為抗辯。
    上訴聲明：(一)原判決不利於上訴人暉煌公司部分廢棄。(二)上
    開廢棄部分，被上訴人在第一審之訴駁回。
四、被上訴人甲○○則以：伊並未就暉煌公司之信用交易為連帶
    保證，對造提出之連帶保證書係暉煌公司申請開設有價證券
    買賣交易時開戶及一般有價證券交易所簽具之保證書。本件
    對造係主張暉煌公司信用交易之融資擔保維持率不足而違約
    ，非一般證券買賣交易違約，伊自不負連帶保證之責等語，
    資為抗辯。答辯聲明：上訴駁回。
五、本件富邦證券公司主張：暉煌公司在其公司開設證券信用交
    易帳戶，因融資購入股票後融資擔保維持率不足，雖經其通
    知限期補足擔保，暉煌公司未能依限補足，經處分融資購入
    而設質之股票後，仍欠81萬7,639元之事實，業據提出客戶
    基本資料、開戶確認書、信用違約處理通報單、開立證券信
    用交易帳戶申請書各乙件為證，且為暉煌公司所不爭；上訴
    人暉煌公司雖以：伊於97年10月25日曾表示願提供第三人全
    球通小客車租賃股份有限公司之不動產所有權狀設定擔保，
    另公司法定代理人甲○○於富邦證券公司尚有融資總授權信
    用額度2,501萬元至5,000萬元亦足以擔保，富邦證券公司自
    不得逕行處分融資股票云云為辯。並提出行政院金融監督管
    理委員會（下稱金管會）函及他項權利證明、授信資料查詢
    單為論據；惟查前揭金管會97年10月24日金管證四字第0970
    057917號函略載：為維持證券交易市場之秩序及穩定，至97
    年12月31日前，投資人經證券金融事業或自辦融資融券業務
    之證券商同意，得以其他擔保品補繳融資自備款或融券保證
    金額。所稱其他擔保品指具有事場流動性且能被客觀合理評
    估其價值者等旨（本院卷第38頁）。細譯該函意在擴大融資
    融券交易原約定之擔保品種類而已，並非強制證券商容許投
    資人其他擔保品之提供，自仍需證券商同意；而富邦證券公
    司以其原非不動產鑑價專業機構，暉煌公司亦未提出不動產
    之公正專業鑑價報告為據，該公司無力於短短2營業日內完
    成不動產鑑價，則富邦證券公司於暉煌公司逾2營業日未補
    繳擔保品後，於97年10月30日、97年11月4日處分股票，核
    與「證券商辦理有價證券買賣融資融券業務操作辦法」第23
    、24條規定尚無不合。至暉煌公司法定代理人甲○○雖於富
    邦證券公司之信用帳號「0000-000000-0」經核准融資總授
    權信用額度2,501萬元至5,000萬元（本院卷第40頁），然並
    非本件證券融資交易原約定得逕行取償之擔保品，尚與富邦
    證券公司處分股票求償無關；暉煌公司前詞所辯均非可採。
    本件富邦證券公司主張暉煌公司證券融資交易之擔保維持率
    不足，且未適時補足擔保；依融資融券契約書相關約定將暉
    煌公司融資購入股票逕行處分後，尚不足以清償之事實，堪
    予信實，其據以請求暉煌公司清償所欠餘款及違約金，洵無
    不合，應予准許。
六、次查被上訴人甲○○於95年4月27日與暉煌公司聯名所出具
    「委任授權暨連帶保證契約書」明載：茲委託授權甲○○全
    權代理委託授權人暉煌公司為上市（櫃）有價證券委託買賣
    、辦理交割及其他與富邦證券公司往來有關事宜。委託授權
    人暉煌公司與富邦證券公司訂立「委託買賣有價證券受託契
    約」、「櫃檯買賣有價證券交易契約」、「有價證券集中保
    管帳戶開戶契約」，授予甲○○全權由其委託富邦證券公司
    代為買賣上市（櫃）證券、辦理文件、公開申購及其他與富
    邦證券公司往來之事宜；且甲○○同意因代理暉煌公司處理
    前揭特別委任事務違約，致暉煌公司應依前項規定負責時，
    受任人甲○○與委任人暉煌公司，對富邦證券公司負連帶保
    證責任，並放棄先訴抗辯權等情，有該契約書在卷可參（原
    審司促卷第12頁）。依此文義可知：甲○○因代理暉煌公司
    處理前揭特別委任事務違約，致暉煌公司應負賠償責任時，
    方負連帶保證責任。暉煌公司固授予甲○○全權代理其公司
    為上市（櫃）有價證券之委託買賣；惟暉煌公司當時所簽訂
    之開戶契約僅係供一般委託買賣有價證券交易（普通戶）所
    用，並未包括融資融券之證券信用交易；而上開「委任授權
    暨連帶保證契約書」則為此普通戶證券交易契約開戶時應備
    之第15號書面文件，此觀之被上訴人甲○○與暉煌公司聯名
    簽署之開戶確認書可明（原審卷第10頁），尚難謂被上訴人
    甲○○於95年4月27日簽署上開「委任授權暨連帶保證契約
    書」主觀上已預見暉煌公司將於95年9月21日與富邦證券公
    司另開立證券信用交易帳戶，又依該證券信用交易帳戶之「
    融資融券契約書」第1條僅載：甲乙雙方基於有價證券之融
    資融券所生權利義務，悉依證券交易法令、證券商辦理有價
    證券買賣融資融券業務操作辦法、相關章則公告、函示、本
    契約及買賣有價證券受託契約之規定辦理，上開規定嗣經修
    訂變更者，亦同（原審卷第16頁）等旨；並無片語隻字述及
    包括上開「委任授權暨連帶保證契約書」，且上揭開立證券
    信用交易帳戶申請書末尾連帶保證人簽名處亦空白（原審卷
    第17頁）；益見就保證責任而言，融資融券之證券信用交易
    契約所生權利義務，與95年4月27日所簽立委託買賣有價證
    券之普通開戶契約所生權利義務並無必然之關聯，亦非普通
    開戶契約概括所及。是被上訴人甲○○抗辯其保證責任以一
    般證券交易所生為限，不及於融資融券之證券信用交易契約
    所生者等語，即非無稽。本件富邦證券公司對被上訴人甲○
    ○請求負連帶保證責任所主張債權係暉煌公司因信用交易之
    融資擔保維持率不足而生，非一般證券買賣交易違約而生，
    即非甲○○基於前揭特別委任事務之違約而生；依約自無連
    帶保證責任可言。富邦證券公司請求其負連帶保證責任，核
    屬無據。
七、綜上所述，富邦證券公司依融資融券信用交易法律關係請求
    上訴人暉煌公司給付81萬7,724元，及自97年11月4日起至清
    償日止按年息百分之5計算之利息，為有理由，應予准許。
    其請求被上訴人甲○○與暉煌公司負連帶保證責任部分，尚
    屬無據，不應准許。原審判命上訴人暉煌公司如數給付，而
    駁回其對被上訴人甲○○之請求，於法並無不合。富邦證券
    公司及暉煌公司上訴論旨，各自指摘原判決不利於其部分不
    當，求予廢棄改判，均無理由。
八、本件事證已臻明確，兩造其餘攻擊防禦方法及未經援用之證
    據，經審酌後核與判決結果不生影響，爰不一一論述，附此
    敘明。
九、據上論結，本件富邦證券公司及暉煌公司之上訴均無理由，
    依民事訴訟法第449條第1項、第78條，判決如主文。
中    華    民    國    98    年    8    月    25     日
                  民事第十庭
                      審判長法  官  黃豐澤
                            法  官  林麗玲
                            法  官  吳謀焰
正本係照原本作成。
不得上訴。
中    華    民    國    98    年    8     月    26    日
                            書記官  鄭淑昀


司法院資訊處製作；財團法人民間司法改革基金會備份。
